【裁判字號】    90,交上易,230
【裁判日期】    901019
【裁判案由】    過失傷害
【裁判全文】
臺灣高等法院刑事判決                  九十年度交上易字第二三號
    上訴人  臺灣板橋地方法院檢察署檢察官
    被  告  丁 ○ ○
右上訴人因被告過失傷害案件，不服臺灣板橋地方法院九十年度交易字第五二八號，
中華民國九十年五月九日第一審判決（起訴案號：臺灣板橋地方法院檢察署八十九年
度偵字第一四六六三號）提起上訴，本院判決如左：
    主    文
上訴駁回。
    理    由
一、公訴意旨如起訴書所載（如附件）。
二、按犯罪事實應依證據認定之，無證據不得推定其犯罪事實；又不能證明被告犯罪
    者，應諭知無罪之判決，刑事訴訟法第一百五十四條、第三百零一條第一項前段
    分別定有明文。次按告訴人之告訴係以使被告受刑事訴追為目的，是其指訴是否
    與事實相符，仍應調查其他證據以資審認，又認定犯罪事實應憑積極證據，倘積
    極證據不足以為不利於被告事實之認定時，即應為有利被告之認定，更不必有何
    有利之證據，而所謂積極證據，係指足以為不利被告事實之認定之証據而言，最
    高法院五十二年台上字第一三００號、三十年上字第八一六號、七十六年臺上字
    第四九八六號分別著有判例。
三、本件公訴意旨認被告涉過失傷害犯嫌，無非以告訴人丙○○之指訴及證人甲○○
    、乙○○之證言，復有道路交通事故調查報告表、診斷證明書為証，被告丁○○
    確曾於八十九年一月二十四日、三月九日、三月十六日、四月三十日，先後駕駛
    該Ｇ五─二三五五號自用小客車，在臺北縣三重市○○街、新興路、名源街、中
    華路等處，因交通違規遭警掣單舉發，亦有舉發違反道路交通管理事件通知單在
    卷可按為其主要論據。訊據被告丁○○則堅決否認其有何過失傷害犯行，辯稱：
    該Ｇ五─二三五五號自用小客車係登記為其母陳素美所有，平日則由其使用，八
    十八年二月二日期間，因其弟在醫院復健，故將該車駛回宜蘭交其母供載送其弟
    復健時使用，其並未使用該車，亦未在台北縣新莊市○○路、中原路口車禍肇事
    撞傷被害人丙○○等語。
四、經查：
(一)本件被害人丙○○確有於前揭時、地騎乘ＣＣＢ─二三一號機車，在台北縣新莊
    市○○路、中原路口，遭Ｇ五─二三五五號自用小客車自後追撞倒地受傷等情，
    固經被害人丙○○指述綦詳，核與在場目擊証人乙○○、甲○○供証情節相符，
    並有載具被害人丙○○傷情之驗傷診斷書在卷可証。惟該Ｇ五─二三五五號自用
    小客車於本件車禍肇事後，並未停車留在現場處理善後，將被害人丙○○送醫並
    報警處理，而逕自駕車逃逸等情，業據証人甲○○、乙○○供陳在卷；而該Ｇ五
    ─二三五五號自用小客車，被告固不否認係登記為其母陳素美所有，平日則供其
    駕駛使用，惟已堅詞否認其於當時確有駕駛該車肇事撞傷被害人丙○○受傷後逃
    逸等事實。然經檢察官先後向交通部公路局台北區監理所宜蘭監理站、內政部警
    政署國道公路警察局第一警察隊、內政部警政署國道公路警察局第二警察隊、苗
    栗縣警察局調取該Ｇ五─二三五五號自用小客車之交通違規資料及交通違規時遭
    警拍照之違規照片所示，該Ｇ五─二三五五號自用小客車計先後於八十七年七月
    二十二日、八十八年二月十日、三月四日、四月三日、九月五日、八月二十一日
    、八月十七日、十月二十五日、十月三十日，在臺北市○○街、信義路、環河快
    速道路、承德路、忠孝橋、臺北縣三重市重陽橋上、國道一號高速公路七十四公
    里處、國道二號公路十七公里處、苗栗縣頭份鎮等處，曾因違反道路交通管理處
    罰條例，遭警取締掣單舉發在卷，有交通部公路局台北區監理所宜蘭監理站八十
    九年五月十六日（八九）北監宜字第八九０八二０四號函及函附之Ｇ五─二三五
    五號自用小客車舉發違反道路交通管理事件通知單影本在卷可稽（見偵查卷第四
    十六頁至第五十二頁），而違反道路交通管理處罰條例之該Ｇ五─二三五五號自
    用小客車，依內政部警政署國道公路警察局第一警察隊、內政部警政署國道公路
    警察局第二警察隊及苗栗縣警察局所函附之違規照片所示，除被告所駕駛之日產
    公司生產之尖兵「ＣＥＦＩＲＯ」二千西西自用小客車外，復有如附件壹、貳、
    參、肆所示之另輛自用小客車亦懸掛該Ｇ五─二三五五號汽車牌照行駛，並違規
    遭照相後由警逕行舉發，亦有內政部警政署國道公路警察局第一警察隊八十九年
    七月十四日公警國一刑訴字第０八六八０函及函附之違規汽車照片各乙份、內政
    部警政署國道公路警察局第二警察隊八十九年七月十二日公警國二刑字第０八八
    六四函及函附之違規汽車照片各乙份、苗栗縣警察局八十九年七月六日（八九）
    苗警交字第四六五九四號函函附之違規汽車照片各乙份在卷可稽（見偵查卷第七
    十頁、第七十四頁至第七十六頁），而該二輛自用小客車之汽車牌照固然均為Ｇ
    五─二三五五號，汽車之顏色亦均為深藍色，惟二車之車型、款式均迥然有別，
    亦有如附件壹、貳、參、肆所示之自用小客車可供比對，嗣經本院傳訊當時在場
    之目擊証人甲○○、乙○○到院指認當時肇事之自用小客車究係附件照片中所示
    之何輛自用小客車時，証人甲○○、乙○○均陳稱渠等只見係深色自用小客車，
    車型及款式均未能明確記憶等情（見本院卷第三十八頁至第三十九頁），被害人
    丙○○亦無法指認當時係何輛自用小客車肇事，已難依被害人丙○○及証人甲○○、乙○○所供據以確認是否係被告駕駛之Ｇ五─二三五五號自用小客車肇事後
    逃逸。
(二)被告丁○○及其家人所登記之自用小客車，經本院向交通部公路局台北區監理所
    宜蘭監理站函查結果，除登記為被告之母陳素美所有之Ｕ二─二００九號自用小
    客車（即Ｇ五─二三五五號汽車牌照申請更換之新牌）外，並無其他車輛登記，
    有該站九十年九月十一日（九０）北監宜字第九０一八九二四號函及函附之汽車
    車籍查詢表、領牌歷史查詢表、異動歷史查詢表各乙份在卷可憑（見本院卷第五
    十六頁至第五十九頁），顯見被告及其家人並無其他自用小客車可供臨時更換汽
    車牌照使用，並行駛於道路違規遭拍照，以製造另輛同車號之自用小客車，以脫
    免其罪責。
(三)被告丁○○雖自承其曾於八十九年一月二十四日、三月九日、三月十六日、四月
    三十日，先後駕駛該Ｇ五─二三五五號自用小客車，在臺北縣三重市○○街、新
    興路、名源街、中華路等處，因交通違規遭取締掣單舉發，惟被告因涉嫌本件過
    失傷害罪責於檢察官偵查中，與其母陳素美因認該Ｇ五─二三五五號汽車牌照不
    祥，故於八十九年二月十四日，至交通部公路局臺北區監理所宜蘭監理站以該汽
    車牌照損壞為由，申請更換汽車牌照為「Ｕ二─二００九號」，並繳回舊牌供銷
    燬，亦有該監理站八十九年十一月十三日（八九）北監宜字第八九二二七八號函
    附新領牌照登記書暨異動登記書影本附卷可按，足徵被告駕駛該車於八十九年三
    月九日、三月十六日、四月三十日，在臺北縣三重市○○路、名源街、中華路等
    處，因交通違規遭取締時，其所駕駛之自用小客車懸掛之汽車牌照係新領之「Ｕ
    二─二００九號」，而非原有之Ｇ五─二三五五號汽車牌照甚明，復有舉發違反
    道路交通管理事件通知單影本附卷可稽（見偵查卷第六十頁、第六十一頁、第六
    十二頁），前開違規既在本件案發之後，且係懸掛新領之牌照違規，自難採為被
    告犯罪之証據。
(四)至被告丁○○及其母陳素美於偵查中固一致供陳該Ｇ五─二三五五號自用小客車
    平日均停放在宜蘭使用，否認曾由被告駕駛在台北縣、市一帶使用等情，所供固
    與事實不符，然被告及証人陳素美固為該項不實之供述，然本件依全卷調查所得
    之証據所示，既乏確切之証據足資証明被告丁○○有駕駛該Ｇ五─二三五五號自
    用小客車車禍肇事致被害人丙○○受傷並逃逸之事實，依前揭最高法院判例所示
    ，在非有確切之証據足堪証明被告涉犯本罪之前，亦不得僅以被告及其母前開不
    實之否認，即據以推定被告涉有前揭犯行。
五、綜上所論，足徵被告丁○○所辯尚堪採信，此外，復查無其他積極證據足資證明
    被告丁○○有何公訴意旨所指過失傷害犯行，其犯罪自屬不能証明，原審依調查
    証據所得，綜理全案辯論意旨，據而為被告丁○○無罪之諭知，依法洵無不合，
    檢察官上訴意旨仍執陳詞認被告涉犯過失傷害罪，指摘原判決不當，要無理由，
    應駁回其上訴。
六、據上論斷，應依刑事訴訟法第三百六十八條，判決如主文。
本案經檢察官張秋雲到庭執行職務。
中      華      民      國  九十     年      十      月      十九    日
                            臺灣高等法院交通法庭
                                審判長法  官  許  增  男
                                      法  官  蔡  彩  貞
                                      法  官  黃  鴻  昌
右正本證明與原本無異。
不得上訴。
                                      書記官  黃  千  鶴
中      華      民      國     九十     年      十      月      十九    日


司法院資訊處製作；財團法人民間司法改革基金會備份。
